【裁判字號】    98,訴,1467
【裁判日期】    990113
【裁判案由】    給付借款
【裁判全文】
臺灣臺南地方法院民事判決              98年度訴字第1467號
原      告  臺灣新光商業銀行股份有限公司
                        27、.
法定代理人  乙○○
訴訟代理人  陳亭如
            丙○○
被      告  甲○○
                        之1
                        之6
            丁○○
上列當事人間請求給付借款事件，經本院於民國98年12月30日言
詞辯論終結，判決如下：
    主  文
被告應連帶給付被告新台幣壹佰壹拾參萬零參佰壹拾元，及自民
國九十三年十一月二日起至清償日止，按年息百分之九點二五計
算之利息，並自民國九十年八月三十日起至清償日止，按上開利
率百分之二十計算之違約金。
原告其餘之訴駁回。
訴訟費用新台幣壹萬貳仟貳佰捌拾陸元，其中新台幣壹萬壹仟零
捌拾陸元由被告連帶負擔，餘由原告負擔。
    事實及理由
一、本件被告2人經合法通知，均未於言詞辯論期日到場，核無
    民事訴訟法第386條所列各款情形，爰依原告之聲請，由其
    一造辯論而為判決。
二、原告起訴主張：
（一）原告原名保證責任台北市第三信用合作社，惟已自民國86
      年1月1日起奉准變更組織並更名為誠泰商業銀行股份有限
      公司（下稱誠泰銀行），依信用合作社法第34條暨財政部
      85年11月11日台財融第85549826號函釋，其法人人格為同
      一及持續。嗣後誠泰銀行於94年12月31日起奉行政院金融
      監督管理委員會94年11月7日金管銀（六）字0940028893
      號函核准與臺灣新光商業銀行合併，誠泰銀行為存續銀行
      並更名為臺灣新光商業銀行股份有限公司，惟法人人格不
      失其同一性，合先敘明。
（二）被告甲○○於83年8月3日邀同被告丁○○為連帶保證人，
      向原告借用新台幣（下同）300萬元（下稱系爭借款），
      約定借款期間自83年8月3日起至98年8月3日止，利息為年
      息百分之9.25，按月攤還本息，並約定如有一期未履行時
      ，即喪失期限利益並視為全部到期，除須按原約定利率計
      付利息外，其逾期在6個月以內，按上開利率百分之10，
      逾6個月以上部分，則按上開利率百分之20計付違約金。
      詎被告甲○○僅繳息至88年4月2日止，即未按時繳息，經
      原告聲請拍賣被告丁○○提供之擔保品（嗣後丁○○將該
      擔保品之所有權移轉予訴外人張哲銘）後，被告尚積欠l,
      130,310元及自90年8月30日起至清償日止，按年息百分之
      9.25計算之利息，暨按上開利率百分之20計算之違約金。
      並聲明：被告應連帶給付原告1,130,310元，及自90年8月
      30日起至清償日止，按年息百分之9.25計算之利息，暨按
      上開利率百分之20計算之違約金。
三、被告2人未於言詞辯論期日到場，惟其2人之前具狀以：被告
    甲○○固於83年8月3日邀同被告丁○○為連帶保證人，向原
    告前身台北市第三信用合作社借款300萬元在案。惟查，時
    效完成後，債務人得拒絕給付，民法第144條第l項定有明文
    。系爭借款既於83年8月3日成立，則其請求權已於98年8月3
    日罹於時效，被告自得拒絕給付云云，資為抗辯，並聲明：
    原告之訴駁回。
四、得心證之理由：
（一）原告上開主張法人更名、合併之事實，業據提出財政部85
      年12月9日台財融第85556376號函、行政院金融監督管理
      委員會94年11月7日金管銀（六）字0940028893號函在卷
      足憑，堪信為真實，合先敘明。
（二）原告主張被告2人與原告簽訂系爭借貸契約，及被告甲○
      ○僅繳息至88年4月2日止，即未按時繳息，經原告聲請拍
      賣被告丁○○提供之擔保品（嗣後丁○○將該擔保品之所
      有權移轉予訴外人張哲銘）後，被告尚積欠l,130,310元
      及自90年8月30日起至清償日止，按年息百分之9.25計算
      之利息，暨按上開利率百分之20計算之違約金等節，業據
      提出借據及台灣基隆地方法院90年度執字第738號分配表
      各1份為證，並經本院依職權調閱台灣基隆地方法院90年
      度執字第738號卷查明屬實，復為被告所不爭執，自堪信
      原告此部分之主張為真實。
（三）被告抗辯：系爭借款請求權已於98年8月3日罹於時效，被
      告自得拒絕給付云云，原告則否認系爭借款請求權已罹於
      時效。經查，
（１）按請求權，因15年間不行使而消滅，但法律所定期間較短
      者，依其規定。消滅時效，自請求權可行使時起算。消滅
      時效，因起訴而中斷。依督促程序，聲請發支付命令與起
      訴有同一效力。時效中斷者，自中斷之事由終止時，重行
      起算，民法第125條、第128條前段、第129條第1項、第2
      項第1款及第137條第1項分別定有明文。查被告自88年4月
      3日起始未依約還款，業如前述，則依系爭借貸契約之約
      定，系爭借款於88年5月4日始視為全部到期，原告方可請
      求被告償還剩餘之借款及利息、違約金，依上開說明，系
      爭借款返還請求權之消滅時效應自88年5月4日起算，迄原
      告於98年11月2日向本院聲請發支付命令（有支付命令聲
      請狀在卷可稽）時止，尚未逾15年，原告之借款本金返還
      請求權尚未罹於時效而消滅。被告抗辯：系爭借款既於83
      年8月3日成立，則其請求權已於98年8月3日罹於時效云云
      ，尚不足採。
（２）利息、紅利、租金、贍養費、退職金及其他1年或不及1年
      之定期給付債權，其各期給付請求權，因5年間不行使而
      消滅，民法第126條定有明文。查原告係於98年11月2日向
      本院聲請發支付命令，自98年11月2日起回溯5年即93年11
      月1日以前之利息請求權，已逾5年期間之時效，依上開法
      條規定，該部分利息請求權已罹於時效而消滅。被告抗辯
      原告93年11月1日以前之利息給付請求權已罹於時效，拒
      絕給付該部分之利息，自屬有據。從而，原告僅得請求被
      告給付自93年11月2日起算之利息，逾此範圍之利息請求
      ，為無理由。
（３）按違約金之約定，為賠償給付遲延所生之損害，於債務人
      給付遲延時，債權人始得請求，既非定期給付之債務，其
      時效為15年而非5年（最高法院96年度台簡上第25號判決
      參照）。查系爭借貸契約係約定被告未如期給付時，原告
      始得請求被告給付違約金，其性質屬給付遲延所生之損害
      賠償，並非定期給付之債務，其時效為15年而非5年。查
      原告係於88年5月4日始得請求被告給付違約金，已如前述
      ，迄原告於98年11月2日向本院聲請發支付命令時止，尚
      未逾15年，故原告之違約金給付請求權亦尚未罹於時效而
      消滅。
五、綜上所述，原告本於消費借貸及連帶保證之法律關係，請求
    被告應連帶給付原告l,130,310元，及自93年11月2日起至清
    償日止，按年息百分之9.25計算之利息，並自90年8月30日
    起至清償日止，按上開利率百分之20計算之違約金，為有理
    由，應予准許，逾此範圍之請求，為無理由，應予駁回。本
    件訴訟費用額為12,286元（即第1審裁判費），應由部分敗
    訴之被告連帶負擔11,086元，餘由原告負擔，爰確定如主文
    第3項所示。
六、訴訟費用負擔之依據：民事訴訟法第79條、第85條第2項、
    第87條第1項。
中    華    民    國    99    年    1     月    13    日
                  民事第三庭    法  官  蘇正賢
以上正本係照原本作成
如對本判決上訴，須於判決送達後20日內向本院提出上訴狀
中    華    民    國    99    年    1     月    13    日
                                書記官  陳美萍


司法院資訊處製作；財團法人民間司法改革基金會備份。
